【裁判字號】    92,易,1139
【裁判日期】    920729
【裁判案由】    偽造文書
【裁判全文】
臺灣板橋地方法院刑事判決                        九十二年度易字第一一三九號
    公  訴  人  臺灣板橋地方法院檢察署檢察官
    被      告  甲○○
右列被告因偽造文書案件，經檢察官提起公訴（九十二年度偵字第四八五六號），本
院判決如左：
    主  文
甲○○明知為不實之事項，而使公務員登載於職務上所掌之公文書，足以生損害於公
眾，累犯，處拘役肆拾日，如易科罰金，以參佰元折算壹日。
    事  實
一、甲○○罹患精神分裂病，除言語組織鬆散、語無倫次、具明顯妄想外，現實感亦
    差，功能衰退（無工作能力），為一精神耗弱之人，前曾多次犯有違反麻藥品管
    理條例、藥事法、護照條例、妨害公務、傷害等罪，其中於民國九十年間，因傷
    害等案件，經臺灣高等法院判處有期徒刑八月確定，於九十一年六月十日執行完
    畢。仍不知悔改，明知其所有之國民身分證，因涉犯違反護照條例案件，於偵查
    中（起訴書誤載為判決確定後執行中），經臺灣臺北地方法院檢察署檢察官於九
    十年八月九日扣押在案，並未遺失，竟於九十一年七月二日，前往臺北縣鶯歌鎮
    戶政事務所（下稱鶯歌戶政所），以遺失為由，向該戶政事務所申請補發，致承
    辦業務之公務員將不實之申請事項登載於職務上所掌之公文書上，使該鶯歌戶政
    所無法正確管理身分資料，足生損害於該戶政所。
二、案臺灣臺北地方法院檢察署檢察官自動檢舉後呈請臺灣高等法院檢察署核轉臺灣
    板橋地方法院檢察署檢察官偵查起訴。
    理  由
一、訊據被告甲○○對其身分證於上開違反護照條例案件中，經檢察官於九十年八月
    九日扣押在案，並未遺失，其後於右揭時、地向鶯歌戶政所申請補發之事實坦承
    不諱，並有被告於九十一年七月二日申請補發之國民身分證影本、鶯歌戶政所補
    領國民身分證申請書各一件在卷可稽及被告原有之國民身分證一張扣案可資佐證
    。雖被告辯稱：伊不知如此行為違法云云，惟按明知為不實事項，使公務員登載
    於職務上所掌公文書之行為，應依刑法第二百十四條規定科處刑罰，而刑法早已
    公布施行，依同法第十六條前段規定，自不能藉口不知法律而免除刑事責任，是
    被告所辯，顯係卸責之詞，委無可採。罪證明確，被告犯行洵堪認定。
二、核被告所為，係犯刑法第二百十四條之明知為不實之事項，而使公務員登載於職
    務上所掌之公文書罪。查被告前曾多次犯有違反麻藥品管理條例、藥事法、護照
    條例、妨害公務、傷害等罪，其中於九十年間，因傷害等案件，經臺灣高等法院
    判處有期徒刑八月確定，於九十一年六月十日執行完畢，此有臺灣高等法院被告
    全國前案紀錄表在卷可徵，其受有期徒刑之執行完畢後，五年以內再犯有期徒刑
    以上之本罪，為累犯，應依刑法第四十七條規定加重其刑。又被告罹患精神分裂
    病，除言語組織鬆散、語無倫次、具明顯妄想外，現實感亦差，功能衰退（無工
    作能力），為一精神耗弱之人，此經本院函請財團法人亞東紀念醫院鑑定屬實，
    此有該醫院精神鑑定報告書一件在卷可憑，爰依刑法第十九條第二項規定減輕其
    刑，並依刑法第七十一條第一項規定先加後減。爰審酌被告之品行、智識程度、
    犯罪之手段、使公務員登載不實所生之損害程度，以及被告犯罪後坦承大部分犯
    行等一切情狀，量處如主文所示之刑，以資懲儆，並諭知易科罰金之折算標準。
據上論斷，應依刑事訴訟法第二百九十九條第一項前段，刑法第二百十四條、第四十
七條、第十九條第二項、第四十一條第一項前段，罰金罰鍰提高標準條例第一條前段
、第二條，判決如主文。
本案經檢察官楊雅清到庭執行職務。
中      華      民      國    九十二    年      七      月    二十九    日
                              臺灣板橋地方法院刑事第五庭
                                  法  官  趙義德
右正本證明與原本無異
如不服本判決應於送達後十日內向本院提出上訴狀
                                  書記官  陳秀慧
中      華      民      國    九十二    年      七      月    二十九    日
附錄本案論罪科刑法條全文：
刑法第二百十四條：
明知為不實之事項，而使公務員登載於職務上所掌之公文書，足以生損害於公眾或他
人者，處三年以下有期徒刑、拘役或五百元以下罰金。


司法院資訊處製作；財團法人民間司法改革基金會備份。
